【裁判字號】    92,台上,2289
【裁判日期】    921023
【裁判案由】    確認抵押債權不存在
【裁判全文】
最高法院民事裁定                              九十二年度台上字第二二八九號
    上  訴  人  乙○○
    訴訟代理人  莊士郎律師
    被 上 訴人  甲○○
    訴訟代理人  蕭家正律師
右當事人間請求確認抵押債權不存在事件，上訴人對於中華民國九十二年六月二十五
日台灣高等法院高雄分院第二審判決︵九十一年度上字第一五三號︶，提起上訴，本
院裁定如左：
    主  文
上訴駁回。
第三審訴訟費用由上訴人負擔。
    理  由
按對於第二審判決上訴，非以其違背法令為理由，不得為之。又提起上訴，上訴狀內
應記載上訴理由，表明原判決所違背之法令及其具體內容，暨依訴訟資料合於該違背
法令之具體事實。民事訴訟法第四百六十七條、第四百七十條第二項定有明文。而依
同法第四百六十八條規定，判決不適用法規或適用法規不當者，為違背法令；依同法
第四百六十九條規定，判決有該條所列各款情形之一者，為當然違背法令。是當事人
提起上訴，如依民事訴訟法第四百六十八條規定，以第二審判決有不適用法規或適用
法規不當為理由時，其上訴狀或理由書應表明該判決所違背之法令條項，或有關判例
、解釋字號，或成文法以外之習慣或法理等及其具體內容，暨係依何訴訟資料合於該
違背法令之具體事實；如以民事訴訟法第四百六十九條所列各款情形為理由時，其上
訴狀或理由書應表明該判決有合於各該條款之具體內容，及係依何訴訟資料合於該違
背法令之具體事實。上訴狀或理由書如未依上述方法表明，或其所表明者，顯與上開
法條規定不相合時，即難認為已合法表明上訴理由，其上訴自非合法。本件上訴人對
第二審判決提起上訴，係以：被上訴人之女王敏芬曾證稱，老闆賴宗宏要向其週轉新
台幣（下同）四百萬元，足證系爭借款係被上訴人借用，再轉借予賴宗宏，原審對該
有利上訴人之證據竟棄置不論；另原審認定本件不構成表見代理，亦於法有違云云，
為其論據。惟查上訴人所陳上述理由，無非係就原審依取捨證據、認定事實之職權行
使所論斷：系爭本票上之指紋，經送鑑定結果與被上訴人及其女王敏芬之指紋不符，
則該本票顯非被上訴人或王敏芬所簽發，被上訴人自毋庸負票據清償責任。證人賴宗
宏證稱，系爭四百萬元係伊借的，也是伊拿去用的，借錢當時，王敏芬不在場，四百
萬元係上訴人匯給伊的等語，足見上訴人主張系爭四百萬元係被上訴人授權其女兒王
敏芬向其借貸，為不足採。雖王敏芬持有被上訴人之所有權狀、印鑑章、印鑑證明等
，但依最高法院七十年度台上字第六五七號判例要旨，在客觀上尚不足以表示被上訴
人有將代理權授與王敏芬代理其向上訴人借款，並設定扺押權等行為，不應令被上訴
人負表見代理之授權人責任。從而，被上訴人訴請確認上訴人就系爭四百萬元之抵押
債權不存在，及塗銷系爭抵押權登記，為有理由等情，指摘其為不當，並就原審已論
斷者，泛言為違法，而非表明該判決所違背之法令及其具體內容，暨依訴訟資料合於
該違背法令之具體事實，難認其已合法表明上訴理由。依首揭說明，應認其上訴為不
合法。
據上論結，本件上訴為不合法。依民事訴訟法第四百八十一條、第四百四十四條第一
項、第九十五條、第七十八條，裁定如主文。
中      華      民      國    九十二    年      十      月    二十三    日
                              最高法院民事第七庭
                                  審判長法官  蘇  茂  秋
                                        法官  朱  建  男
                                        法官  蘇  達  志
                                        法官  沈  方  維
                                        法官  劉  福  來
      右正本證明與原本無異
                                              書  記  官
中      華      民      國    九十二    年     十一     月      五      日


司法院資訊處製作；財團法人民間司法改革基金會備份。
